臺灣臺中地方法院刑事判決　　　　　　 100年度訴字第2892號
公　訴　人　臺灣臺中地方法院檢察署檢察官
被　　　告　朱重嘉
上列被告因偽造文書等案件，經檢察官提起公訴（100年度偵字
第3628號），被告於準備程序中就被訴事實為有罪之陳述，經告
以簡式審判之旨，並聽取意見後，經本院合議庭裁定由受命法官
獨任行簡式審判程序，本院判決如下：
    主    文
朱重嘉犯如附表所示之罪，均累犯，各處如附表所示之刑(含主
刑及從刑)。應執行有期徒刑捌月，如易科罰金，以新臺幣壹仟
元折算壹日。如附表於簽帳單（特約商店存根聯）偽造署押之內
容及數量欄所示之偽造署押，均沒收。
    犯罪事實
一、朱重嘉前於民國95年間，因恐嚇取財案件，經臺灣高等法院
    臺中分院以96年度上易字第1380號，判處有期徒刑2月15日(
    經依中華民國九十六年罪犯減刑條例減刑)確定，甫於97年2
    月18日易科罰金執行完畢。詎仍不思警惕，於99年4月12日
    某時，在臺中市○○區○○街227巷13號住處，趁其不知情
    之母朱林金綿將台新國際商業銀行股份有限公司(下稱台新
    銀行)所寄送予林士宇(原名為林芳仕)之信用卡(卡號為0000
    000000000000號)簽收後置於上址客廳之際，意圖為自己不
    法所有之竊盜犯意，徒手竊取該信用卡(所涉竊取5親等內血
    親之財物部分未據告訴)。朱重嘉得手上開信用卡後，將信
    用卡交予真實姓名年籍不詳、綽號「老夥仔」、「阿志」及
    廖錄鴻等成年男子，其等共同基於詐欺取財及行使偽造私文
    書之犯意聯絡，推由真實姓名年籍不詳綽號「老夥仔」之人
    ，於如附表編號1-3所示之時間，前往如附表編號1-3所示之
    特約商店，向如附表編號1-3所示之特約商店服務人員，各
    刷卡消費如附表編號1-3所示之金額，購買如附表編號1-3所
    示之商品，並分別在附表編號1-3所示簽帳單（特約商店存
    根聯）上，偽簽「林芳仕」、「陳慶隆」之署名各1枚，偽
    造完成上開信用卡簽帳單後，將各該次偽造之簽帳單，交予
    如附表編號1-3所示之特約商店服務人員，用以主張係上開
    信用卡所有人簽認帳款之意思而加以行使（前開簽帳單正本
    均未扣案），使前揭服務人員誤認其係真正持卡人刷卡消費
    ，因而陷於錯誤交付如附表編號1-3所示之商品予真實姓名
    年籍不詳綽號「老夥仔」之人，足以生損害於林芳仕（即林
    士宇）、陳慶隆、財團法人聯合信用卡處理中心對於信用卡
    交易管理、台新銀行，及如附表編號1-3所示特約商店之利
    益。朱重嘉、廖錄鴻、「老夥仔」及「阿志」等人取得上開
    商品後，隨即朋分並將金飾變賣換取現金，朱重嘉因而獲得
    香菸1條、現金8000元。嗣因林士宇接獲台新銀行催繳卡費
    通知，察覺有異，警方據報後，而查悉上情。
二、案經台新銀行訴由臺中市政府警察局第三分局移送臺灣臺中
    地方法院檢察署檢察官偵查起訴。
    理    由
一、查本件被告朱重嘉所犯，非死刑、無期徒刑、最輕本刑為3
    年以上有期徒刑之罪，或高等法院管轄第一審之案件，被告
    於準備程序中，就前揭被訴事實為有罪之陳述，經受命法官
    告以簡式審判程序之旨，並聽取被告與公訴人之意見後，本
    院認無不得或不宜改依簡式審判程序進行之處，爰依刑事訴
    訟法第273條之1第1項、第284條之1，經合議庭評議後，裁
    定本件由受命法官獨任進行簡式審判程序，是本件之證據調
    查，依刑事訴訟法第273條之2規定，不受同法第159條第1項
    、第161條之2、第161條之3、第163條之1及第164條至170條
    規定之限制，合先敘明。
二、上開犯罪事實，業據被告朱重嘉於偵查及本院準備程序、審
    理中均坦承不諱，核與證人即被害人林士宇、台新銀行告訴
    代理人呂少祺、郭祐舜、松青超市黎明店店長邱上益、臺灣
    楓康超市南屯店店長詹逸傑、貴族珠寶銀樓負責人吳淑芳於
    警、偵訊之指訴、證述，及共犯廖錄鴻於偵查中供述之經過
    情形，大致相符。此外，復有監視器翻拍畫面、台新銀行信
    用卡冒用明細、臺中市警察局第四分局南屯派出所受理刑事
    案件報案三聯單、受理各類案件紀錄表、松青超市之簽單、
    簽單調閱明細及簽單（楓康超市）、貴族珠寶銀樓之簽單、
    傳真查詢國內各類掛號郵件查單、掛號郵件、簽收清單、監
    視錄影器翻拍畫面（見警卷第29、31、47-49、55、63、73-
    75、79-89頁）等資料在卷可稽。是被告之自白確與事實相
    符，堪以採信。本件事證明確，被告犯行洵堪認定，應依法
    論科。
三、論罪科刑
(一)按在信用卡背面簽名欄簽名，自形式上整體觀察，即足以知
    悉係表示信用卡之簽名者，於信用卡有效期限內，有權使用
    該信用卡之辨識及證明，並非依習慣或特約表示一定用意之
    證明，性質上係屬刑法第210條之私文書（最高法院93年第2
    次刑庭決議參照）。另按持信用卡交易，基本上於聯合信用
    卡中心不依契約給付持卡人所消費之帳款予特約商店時，持
    卡人對於特約商店仍直接負有給付價金義務，從而持信用卡
    交易與通常之買賣，並無差異，僅在價金給付上由發卡銀行
    經由信用卡中心代為付帳，於發卡銀行經由信用卡中心給付
    特約商店價金後，持卡人即對發卡銀行負擔給付價金債務而
    已，故倘持卡人並無支付價金之真意，而向特約商店提示他
    人之信用卡消費，使特約商店及其職員誤認其為信用卡之所
    有人並有支付價金之真意而陷於錯誤，性質上即屬對特約商
    店及其店員施行詐欺。次按信用卡為交易工具之交易行為，
    不論特約商店所使用之簽帳單係一式三聯或一式二聯，持卡
    人在特約商店已填妥交易標的及金額等應記載事項上之簽帳
    單上簽名，即係表示持卡人承認有此交易行為之意思，該簽
    帳單之每一聯，自均屬有關權利義務證明之私文書，不因其
    用途不同而有異（最高法院89年度臺上字第5820號判決要旨
    參照）。是簽帳單係以文字為一定之意思表示，持信用卡刷
    卡消費時，在簽帳單上簽署姓名，乃表示已收受特約商店所
    交付之交易標的物或消費標的，並同意依據信用卡使用約定
    ，依照簽帳單金額付款予發卡銀行之意，屬私文書之一種。
    而該等文書具有確認持卡人之身分，持卡人簽名後之簽帳單
    係由特約商店核對收執，並轉向發卡銀行請款，此簽帳單上
    之署押，係持卡人以該文書內容對於特約商店請求於核對無
    誤時提供商品或服務，以及請求發卡銀行給付款項之依據，
    是偽造簽帳單上署押之文書後，由特約商店及發卡銀行就此
    等文書進行審查核對提供契約給付之過程觀之，實該當於刑
    法第216條所謂之「行使」。故核被告就上開犯罪事實一、
    所為，均係犯刑法第216條、第210條之行使偽造私文書罪及
    同法第339條第1項之詐欺取財罪。被告與真實姓名年籍不詳
    之綽號「老夥仔」、「阿志」及廖錄鴻之成年男子，就上開
    犯行，有犯意聯絡及行為分擔，均為共同正犯。被告等人於
    附表編號1-3所示簽帳單上偽造署押之行為，均係偽造私文
    書之階段行為，而其偽造私文書後復持以行使，其偽造私文
    書之低度行為，為行使之高度行為所吸收，均不另論罪。被
    告就附表編號1-3之犯行，均係以一行為同時觸犯行使偽造
    私文書罪及詐欺取財罪，為想像競合犯，應依刑法第55條規
    定，從法定刑較重之行使偽造私文書罪處斷。被告上開三次
    行使偽造私文書罪，雖於同日實施，惟其實施之地點、被害
    對象均不同，且其簽帳時間亦有相當差距可資分開，並因各
    罪實施後犯罪即已完成，犯意各別，行為互殊，應予分論併
    罰。
(二)被告前於95年間，因恐嚇取財案件，經臺灣高等法院臺中分
    院以96年度上易字第1380號，判處有期徒刑2月15日(經依中
    華民國九十六年罪犯減刑條例減刑)確定，甫於97年2 月18
    日易科罰金執行完畢之事實，有臺灣高等法院被告前案紀錄
    表在卷可考，其於刑之執行完畢後，5年以內再故意犯本件
    有期徒刑以上之各罪，均為累犯，各應依刑法第47條第1項
    規定加重其刑。爰審酌信用卡乃現代社會普遍而重要之交易
    工具，並有促進經濟、市場之功效，其運作之良窳則端賴社
    會之信任，被告取得被害人之信用卡後，竟夥同他人持用被
    害人之信用卡消費，滿足個人對物質之慾望，已相當程度對
    此項制度之破壞，妨礙金融交易秩序，且造成被害人林士宇
    遭銀行催討債務之困擾，冒名盜刷及貸款之總金額非微，暨
    其犯後坦承犯行，考量其犯罪之動機、目的、手段、教育程
    度、家庭經濟狀況及與台新銀行達成調解度等一切情狀，各
    量處如主文所示之刑，並定其應執行之刑及諭知易科罰金之
    折算標準，以示懲儆。
四、按上訴人用以詐欺取財之偽造、變造等書類，既已交付於被
    害人收受，則該物非屬上訴人所有，除偽造書類上偽造之印
    文、署押，應依刑法第219條予以沒收外，依同法第38條第3
    項之規定，即不得再對各該書類諭知沒收（最高法院43年臺
    上字第747號判例意旨參照）。真實姓名年籍不詳綽號「老
    夥仔」之成年男子在如附表編號1-3所示之簽帳單特約商店
    存根聯各1張，分別偽簽「陳慶隆」、「林芳仕」之署名各1
    枚，雖未扣案，但無證據證明確實不存在，不問屬於犯人與
    否，仍均應依刑法第219條之規定予以宣告沒收。
據上論斷，應依刑事訴訟法第273條之1第1項、第299條第1項前
段，刑法第28條、第216條、第210條、第339條第1項、第55條、
第47條第1項、第41條第1項前段、第8項、第219條、第51條第5
款，刑法施行法第1條之1，判決如主文。
本案經檢察官廖聖民到庭執行職務。
中    華    民    國    100    年    12    月    8    日
                  刑事第四庭    法  官  李婉玉
以上正本證明與原本無異。
如不服本判決應於收受判決後10日內向本院提出上訴書狀，並應
敘述具體理由；其未敘述上訴理由者，應於上訴期間屆滿後20日
內向本院補提理由書（均須按他造當事人之人數附繕本）「切勿
逕送上級法院」。
                                書記官  林政佑
中    華    民    國    100    年    12    月    8    日
附錄論罪科刑法條
中華民國刑法第210條
偽造、變造私文書，足以生損害於公眾或他人者，處 5 年以下
有期徒刑。
中華民國刑法第216條
行使第 210 條至第 215 條之文書者，依偽造、變造文書或登載
不實事項或使登載不實事項之規定處斷。
中華民國刑法第339條第1項
意圖為自己或第三人不法之所有，以詐術使人將本人或第三人之
物交付者，處 5 年以下有期徒刑、拘役或科或併科 1 千元以下
罰金。
附表
┌─┬──┬──┬──┬───┬───┬─────┬───────┐
│編│盜刷│盜刷│特約│金額( │詐欺取│於簽帳單（│所犯罪名及應處│
│號│時間│地點│商店│新臺幣│得之財│特約商店存│之刑（含從刑）│
│  │    │    │    │)     │物    │根聯）偽造│              │
│  │    │    │    │      │      │署押之內容│              │
│  │    │    │    │      │      │及數量    │              │
│  │    │    │    │      │      │          │              │
├─┼──┼──┼──┼───┼───┼─────┼───────┤
│1 │99年│臺中│臺灣│1630元│香菸  │「陳慶隆」│朱重嘉共同犯行│
│  │5月 │市南│楓康│      │      │1枚       │使偽造私文書罪│
│  │30日│屯區│超市│      │      │          │，累犯，處有期│
│  │下午│黎明│南屯│      │      │          │徒刑月，如易│
│  │3時 │路1 │店  │      │      │          │科罰金，以新臺│
│  │24分│段96│    │      │      │          │幣壹仟元折算壹│
│  │許  │3號 │    │      │      │          │日。簽帳單上偽│
│  │    │    │    │      │      │          │造之「陳慶隆」│
│  │    │    │    │      │      │          │署名壹枚，沒收│
│  │    │    │    │      │      │          │。            │
├─┼──┼──┼──┼───┼───┼─────┼───────┤
│2 │99年│臺中│貴族│10180 │黃金戒│「陳慶隆」│朱重嘉共同犯行│
│  │5月 │市南│珠寶│元    │指1只 │1枚       │使偽造私文書罪│
│  │30日│屯區│銀樓│      │      │          │，累犯，處有期│
│  │下午│黎明│    │      │      │          │徒刑伍月，如易│
│  │3時 │路1 │    │      │      │          │科罰金，以新臺│
│  │30分│段11│    │      │      │          │幣壹仟元折算壹│
│  │許  │89號│    │      │      │          │日。簽帳單上偽│
│  │    │    │    │      │      │          │造之「陳慶隆」│
│  │    │    │    │      │      │          │署名壹枚，沒收│
│  │    │    │    │      │      │          │。            │
├─┼──┼──┼──┼───┼───┼─────┼───────┤
│3 │99年│臺中│松青│1650元│香菸  │「林芳仕」│朱重嘉共同犯行│
│  │5月 │市南│超市│      │      │1枚       │使偽造私文書罪│
│  │30日│屯區│黎明│      │      │          │，累犯，處有期│
│  │下午│黎明│店  │      │      │          │徒刑月，如易│
│  │5時 │路2 │    │      │      │          │科罰金，以新臺│
│  │24分│段68│    │      │      │          │幣壹仟元折算壹│
│  │許  │號  │    │      │      │          │日。簽帳單上偽│
│  │    │    │    │      │      │          │造之「林芳仕」│
│  │    │    │    │      │      │          │署名壹枚，沒收│
│  │    │    │    │      │      │          │。            │
└─┴──┴──┴──┴───┴───┴─────┴───────┘